臺灣嘉義地方法院民事判決
111年度朴簡字第123號
原      告  吳映臻  

被      告  陳麒文  


上列當事人間因被告加重詐欺等案件，原告提起侵權行為損害賠
償之刑事附帶民事訴訟，經本院刑事庭以110年度附民字第197號
刑事附帶民事訴訟裁定移送前來，本院於民國111年9月15日言詞
辯論終結，判決如下：
    主  文
被告應給付原告新臺幣137,282元，及自民國110年12月2日起至
清償日止，按年息百分之5計算之利息。
本判決得假執行。
    事實及理由
一、原告主張：被告於民國109年10月間某時，加入詐欺集團「
    奮發圖強」（下稱本案詐欺集團）中，負責擔任「車手」或
    「收水」工作內容。自109年10月26日起至109年12月7日止
    ，由被告及其他如附表所示「共犯/幫助犯」欄所載共犯之
    人，及其餘不詳成員共同意圖為自己不法所有，基於3人以
    上共同詐欺及掩飾、隱匿特定犯罪所得之去向、所在之犯意
    聯絡，先由本案詐欺集團不詳成員向附表所示「受款帳戶所
    有人」之金融卡持有人取得金融卡後，由不詳成員以如附表
    所示之「詐騙方法」，對原告為詐欺行為，致原告陷於錯誤
    ，於附表所示之時間，將附表所示之金額分別匯入人頭帳戶
    內，迨原告匯入指定人頭帳戶後，本案詐欺集團成員便將人
    頭帳戶金融卡交給車手，於如附表所示之時間地點提款，並
    以附表所示之時間地點及方式交付贓款與收水。車手以上開
    將贓款交給收取贓款之收水，由該次收水再將贓款交與本案
    詐欺集團指定之人之方式，隱匿贓款之手法，製造金錢流向
    之斷點，致無從追查各次詐欺取財犯罪所得之來源及去向，
    而隱匿該犯罪所得（以上引用刑事判決之事實）。為此，爰
    依侵權行為之法律關係，請求被告給付原告因遭詐騙之損害
    等語。並聲明：被告應給付原告新臺幣（下同）137,282元
    ，及自刑事附帶民事起訴狀繕本送達之翌日起至清償日止，
    按年息百分之5計算之利息。
二、被告方面：若原告要把錢拿回去，應該要追加起訴其他人等
    語。
三、本院之判斷：
　㈠原告主張其於前揭時地因遭詐欺集團成員詐騙而將137,282元
    款項匯至附表所示潘雅倫帳戶，並由被告擔任附表所示收水
    工作等事實，有本院111年度金訴字第85號等刑事判決在卷
    可稽（見本院卷第9至81頁），而被告對上開刑事判決認定
    之事實也表示沒有意見（見本院卷第170頁），堪信原告前
    開主張之事實應屬真正。
  ㈡按因故意或過失，不法侵害他人之權利者，負損害賠償責任
    。故意以背於善良風俗之方法，加損害於他人者亦同；數人
    共同不法侵害他人之權利者，連帶負損害賠償責任。不能知
    其中孰為加害人者亦同。造意人及幫助人，視為共同行為人
    ，民法第184條第1項、第185條分別定有明文。又共同侵權
    行為之成立，必共同行為人均已具備侵權行為之要件，且以
    各行為人故意或過失不法之行為，均係所生損害之共同原因
    （即所謂行為關連共同）始克成立。是本件被告既為如附表
    所示之收水行為，自應負共同侵權行為人之責任。從而，原
    告請求被告給付遭詐欺之金額137,282元，即屬有據。
  ㈢又按連帶債務之債權人，得對於債務人中之一人或數人或其
    全體，同時或先後請求全部或一部之給付，民法第273條第1
    項定有明文。而連帶債務未全部履行前，全體債務人對於連
    帶債務固仍負連帶責任，惟債權人既得對於債務人中之一人
    或數人或其全體，同時或先後請求全部或一部之給付，則債
    權人求償連帶債務，對於各債務人而言，並非必要共同訴訟
    ，債權人自有權選擇僅對於連帶債務人中之一人加以求償。
    是原告本得選擇是否對連帶債務人中之一人或數人或其全體
    ，同時或先後請求全部或一部之給付。故被告抗辯：若原告
    要把錢拿回去，應該要追加起訴其他人云云，自不可採。
四、綜上所述，原告依侵權行為之法律關係，請求被告給付原告
    137,282元，及自刑事附帶民事起訴狀繕本送達之翌日即110
    年12月2日起（送達證書見附民卷第43頁）至清償日止，按
    年息百分之5計算之利息，為有理由，應予准許。
五、本件係民事訴訟法第427條第1項規定適用簡易程序所為被告
    敗訴之判決，依同法第389條第1項第3款之規定，應依職權
    宣告假執行。
六、末查，本件原告係於刑事訴訟程序提起民事訴訟，經本院刑
    事庭裁定移送前來，依刑事訴訟法第504條第1項規定，無庸
    繳納裁判費，且本件訴訟繫屬期間亦未增生訴訟費用事項，
    故無訴訟費用負擔問題，併予敘明。　
中　　華　　民　　國　　111 　年　　9 　　月　　29　　日
                  臺灣嘉義地方法院朴子簡易庭
                                  法　官　周欣怡
以上正本係照原本作成。
如對本判決上訴，須於判決送達後20日內向本庭（嘉義市文化路
308之1號）提出上訴狀（均須按他造當事人之人數附繕本）。如
委任律師提起上訴者，應一併繳納上訴審裁判費。
中　　華　　民　　國　　111 　年　　9 　　月　　29　　日
                                  書記官  葉芳如
　　　　　　　　　　　　　　　　　
附表：
詐騙 方法 匯款時間 金額(新臺幣)  受款帳戶 所有人 提款時間 金額(新臺幣)及地點 共犯/幫助犯 收水時間、地點、方式 解除分期付款 109年10月31日 (1)18時05分許49,987元 (2)18時07分許49,987元 (3)18時15分許32,987元 (4)18時30分許4,321元 　  潘雅倫 000-000000000000(臺灣銀行)  109年10月31日 (1)18時15分許20,000元 (2)18時15分許20,000元 (3)18時16分許20,000元 (4)18時17分許20,000元 (5)18時18分許20,000元 (6)18時19分許20,000元 (7)18時21分許12,000元彰化縣○○市○○巷00○00號(全家超商-員林金萬年店) (8)18時35分許4,000元彰化縣○○市○○路0段000號(統一超商-員農門市) 共犯： 被告(收水) 呂永華(車手) 劉韋成(收水) 其餘不詳成員 幫助： 鍾志傑(駕駛) 時間：109年10月31日 地點：彰化縣員林市 方式：被告(收水)請不知情真實姓名年籍不詳暱稱「賴學成」之友人駕駛不詳車輛搭載被告至呂永華(車手)指定上開地點後，由呂永華將提領贓款交付予被告，被告再將上開款項交付予搭載劉韋成(收水)之鍾志傑(駕駛)車上後，分別逃逸。